臺灣高等法院交通事件裁定　　　　　　 96年度交抗字第706號
抗　告　人
即異 議 人　甲○○
上列抗告人因違反道路交通管理處罰條例案件，不服臺灣士林地
方法院96年度交聲字第585號，中華民國96年8月20日第一審裁定
（原處分字號：交通部公路總局臺中區監理所南投監理站96年3
月30日投監四字第裁65─AFI002026號），提起抗告，本院裁定
如下：
    主  文
抗告駁回。
    理  由
一、本案原審裁定以：抗告人即受處分人甲○○於民國96年2月
    15 日16時許駕駛車號9J─8677號自小客車行駛於辛亥路與
    萬美路口時，因前座乘客未繫安全帶之違規行為，為警攔停
    後，舉發「行駛於道路上，汽車前座乘客未依規定繫安全帶
    」之事實，當場製單，有臺北市政府警察局北市警交大字第
    AFI002026號舉發違反道路交通管理事件通知單可稽，因違
    規事實明確，原處分機關乃依道路交通管理處罰條例第31條
    第1項規定裁處異議人新臺幣1500元罰鍰。原審認並無任何
    違誤，量罰亦甚妥適，異議為無理由，予以駁回。經本院調
    查結果，原審裁定認事用法均無不當，理由亦翔實，應予維
    持，並引用原審裁定書記載之理由。
二、本案事證已明，抗告人仍執陳詞稱當時原因係為搭載其父親
    趙凌彰，其身上患有腰椎壓迫性骨折（附96年1月13日埔里
    基督教醫院診斷證明書，見南投地院卷第6頁），須特別注
    意腰部姿勢及動作以避免腰部不當受力，而座車後座座椅因
    無法依坐姿適度調整故不適合趙凌彰乘坐，故選擇可調整椅
    背角度之前座座椅供趙凌彰乘坐，又因趙凌彰腰椎骨折而需
    長期配戴防護背架，若乘車時繫安全帶將會壓迫背架，將造
    成腰椎外力擠壓而產生腰部疼痛，不得已始未要求趙凌彰按
    規定繫安全帶，並非蓄意違規，而出於不得已之行為，動機
    實堪憫恕，符合法律所定緊急避難之要件等語。惟按因避免
    自己或他人生命、身體、自由、名譽或財產之緊急危難而出
    於不得已之行為，不予處罰。但避難行為過當者，得減輕或
    免除其處罰，固為行政罰法第13條所規定，然觀諸該條文規
    定之緊急避難行為，須客觀上確有自己或他人生命、身體、
    自由、名譽或財產遭遇緊急危難之情形，始足當之。經查：
    抗告人之父親患有腰椎壓迫性骨折固有抗告人提出之埔里基
    督教醫院診斷證明書附卷可查，然本件違規行為既係發生在
    抗告人之父就診完畢後，難認抗告人違規當時有為自己或他
    人之緊急危難不得已而不必繫安全帶之理由存在，況前座乘
    客未繫安全帶將使道路行車之不特定風險提高，反而是漠視
    遵守交通規則行駛於道路上之其他用路人之生命、身體安全
    ，並對於遵守交通規則之其他用路人造成不公平，是以抗告
    人若因其父親身體情況欠佳，亦非不得搭乘、僱用他人駕駛
    之特種車輛，尚難將自己或其他用路人行車發生事故之風險
    昇高，並轉嫁此不利益至其他無辜用路人身上，是雖抗告人
    主張之情況特殊，但仍不得以此阻卻其於行駛道路前座乘客
    未繫安全帶交通違規事由之成立。抗告意旨指摘原裁定不當
    ，為無理由，應予駁回。
據上論結，應依道路交通管理處罰條例第89條，道路交通案件處
理辦法第26條，刑事訴訟法第412條，裁定如主文。
中　　華　　民　　國　　96　　年　　9 　　月　　19　　日
　　　　　　　　　刑事第十六庭  審判長法　官  葉騰瑞
                                      法  官  吳鴻章
                                      法  官  王炳梁
以上正本證明與原本無異。
不得再抗告。
                                      書記官  廖逸柔
中　　華　　民　　國　　96　　年　　9 　　月　　20　　日
